臺灣臺南地方法院刑事判決
111年度金訴字第413號
公  訴  人  臺灣臺南地方檢察署檢察官
被      告  曾丞右


上列被告因詐欺等案件，經檢察官提起公訴（110年度偵字第245
83號），被告於準備程序進行中就被訴事實為有罪之陳述，經本
院合議庭裁定由受命法官獨任進行簡式審判程序，判決如下：
    主  文
曾丞右犯三人以上犯詐欺取財罪，處有期徒刑壹年貳月。
    事  實
一、曾丞右與暱稱「李建德」、「李文哲」、「小賴」等不詳姓
    名、年籍之成年人等共組具有持續性、牟利性、結構性之詐
    欺集團犯罪組織，基於意圖為自己不法之所有、三人以上共
    同詐欺取財，及意圖掩飾或隱匿詐欺取財犯罪所得來源，或
    使他人逃避刑事追訴，而移轉犯罪所得之犯意聯絡。於民國
    110年6月間某日，加入該詐欺集團之運作，擔任車手工作，
    負責依指示領取其所提供中國信託商業銀行帳號000-000000
    000000號帳戶內被害人匯入之款項，再將款項上繳「小賴」
    之人，使犯罪所得因而遭其隱匿不知去向而難以追查該犯罪
    。嗣該詐欺集團成員即於110年6月20日晚間某時許起至翌日
    (21日)9時許止，先由不詳詐欺集團成員，以LINE通訊軟體
    聯繫林坤甫並偽稱為其姪女，須借貸款項云云，使林坤甫陷
    於錯誤，以臨櫃匯款之方式，於①同日10時20分，匯款新臺
    幣（下同）18萬元至曾丞右上揭帳戶中(上揭金額未包括30
    元之匯款費用)，②於22日匯款33萬元至許晃掌提供之另筆帳
    戶中(另案偵辦)，③於23日匯款18萬元，至宋妍儒提供之另
    筆帳戶中(另案偵辦)。隨後由曾丞右依「李文哲」之指示，
    分別於同日13時23分許、13時31分許、13時34分許，持上揭
    帳戶之金融卡，分別提款現金12萬8,000元、3萬元、2萬2,0
    00元後，於同日18時許，持前開領得之款項至臺南市○○區○○
    路000號「新化郵局」處，另交付與綽號「小賴」之人，以
    此方式製造金流及查緝之斷點。嗣經林坤甫察覺有異訴請警
    方調查，因而查悉上情。
二、案經林坤甫訴由臺南市政府警察局新化分局報請臺灣臺南地
    方檢察署檢察官偵查起訴。
    理  由
一、本案被告所犯係死刑、無期徒刑或最輕本刑為3年以上有期
    徒刑以外之罪，亦非高等法院管轄之第一審案件。且被告於
    本院準備程序進行中，先就被訴事實為有罪之陳述，經告知
    被告簡式審判程序之旨，並經檢察官、被告之同意，而以簡
    式審判程序審理，有本院筆錄乙份在卷可稽，是下列所引用
    之證據依刑事訴訟法第273條之2規定，不受同法第159條第1
    項、第161條之2、第161條之3、第163條之1及第164條至第1
    70條規定之限制，以上合先敘明。
二、訊據被告曾丞右對於上開事實於本院準備及審理程序中均坦
    承不諱，此外復有起訴書所載：
    ①被告於警詢及偵查中之供述(見警卷第3-6頁、偵卷第25-2
　    8頁)。
　　②證人即告訴人林坤甫於警詢中之證述(見警卷第7-11頁)。
　　③告訴人大里區農會匯款申請書1份(見警卷第31頁)。
  　④被告所有之中國信託銀行帳戶(帳號:000-000000000000號)
      之個人開戶資料暨歷史交易明細表各1份(見警卷第39-43
      頁)。
　　⑤被告與暱稱「李建德」詐騙集團成員間之LINE對話紀錄1份
      (見偵卷第29-43頁)。
　　⑥被告與暱稱「李文哲」詐騙集團成員間之LINE對話紀錄1份
      (見偵卷第45-57頁)。
　　等證據附卷可資佐證，足認被告之自白與事實相符，堪予採
    信，應依法論科。
三、論罪科刑：
　㈠按洗錢防制法之立法目的，在於防範及制止因犯該法第3條所
    列之特定犯罪而取得或變得之財物或財產上利益及其之孳息
    ，藉由包含處置（即將特定犯罪所得直接予以移轉或變更）
    、分層化（即以迂迴層轉、化整為零之多層化包裝方式，掩
    飾或隱匿特定犯罪所得）及整合（即收受、持有或使用他人
    之特定犯罪所得，使之回流至正常金融體系，而得以合法利
    用享受）等各階段之洗錢行為，使其形式上轉換成為合法來
    源，以掩飾或切斷特定犯罪所得與犯罪之關聯性，而藉以逃
    避追訴、處罰。一般而言，洗錢防制法第2條第2款之掩飾、
    隱匿行為，目的在遮掩、粉飾、隱藏、切斷特定犯罪所得與
    特定犯罪間之關聯性，是此類洗錢行為須與欲掩飾、隱匿之
    特定犯罪所得間具有物理上接觸關係（事實接觸關係）；特
    定犯罪之正犯實行特定犯罪後，為掩飾、隱匿其犯罪所得財
    物之去向及所在，而令被害人將款項轉入其所持有、使用之
    他人金融帳戶，並由該特定犯罪正犯前往提領其犯罪所得款
    項得手，如能證明該帳戶內之款項係特定犯罪所得，因已被
    提領而造成金流斷點，該當掩飾、隱匿之要件，該特定犯罪
    正犯自成立一般洗錢罪之正犯（最高法院刑事大法庭108年
    度臺上大字第3101號裁定意旨參照）。被告從事車手工作，
    提領被害人遭詐騙所領出及交付之犯罪所得，並轉交詐欺集
    團上手之行為，已經造成金流斷點，該當掩飾、隱匿詐欺犯
    罪所得之去向之要件。
　㈡本件詐騙集團成員為3人以上，以實施詐術為手段、係具有牟
    利性、結構性之詐欺犯罪組織。被告於上揭時間起加入上述
    詐騙集團組織，擔任車手工作，業據被告供明在卷，俾該詐
    騙集團向告訴人詐取財物得逞，被告之行為自該當組織犯罪
    防制條例第3條第1項後段之參與犯罪組織罪。　
　㈢按共同正犯之成立，祇須具有犯意之聯絡，行為之分擔，既
    不問犯罪動機起於何人，亦不必每一階段犯行，均經參與；
    共同正犯間，非僅就其自己實施之行為負其責任，並在犯意
    聯絡之範圍內，對於他共同正犯所實施之行為，亦應共同負
    責（最高法院109年度台上字第1603號判決意旨參照）。又
    共同正犯之意思聯絡，原不以數人間直接發生者為限，縱有
    間接之聯絡者，亦包括在內；且共同正犯不限於事前有協定
    ，即僅於行為當時有共同犯意之聯絡者亦屬之，且表示之方
    法，不以明示通謀為必要，即相互間有默示之合致亦無不可
    （最高法院109年度台上字第2328號、103年度台上字第2335
    號判決意旨參照）。查被告於主觀上認知其加入本案詐欺集
    團，擔任車手工作，為該集團提領詐得之款項，則被告即對
    所屬詐騙集團成員以上揭方式詐騙被害人，以獲得犯罪所得
    有所認識，其雖僅按照該詐欺集團成員之指示提領款項之後
    繳回詐騙集團成員，然被告主觀上應已預見自己所為係為詐
    騙集團收取犯罪所得，且所為移轉詐欺所得之舉，將得以掩
    飾或隱匿詐欺所得之來源或使他人逃避刑事追訴。惟其係與
    其他成員彼此為詐騙被害人而分擔犯罪行為之一部，相互利
    用其他詐欺集團成員之部分行為以遂行犯罪之目的，自應就
    全部行為負責，論以共同正犯，以上合先敘明。
　㈣核被告所為係犯，刑法第339條之4第1項第2款之三人以上犯
    詐欺取財罪及洗錢防制法第2條、第14條第1項之洗錢罪、組
    織犯罪防制條例第3條第1項後段之參與犯罪組織罪。
  ㈤被告與前揭詐欺集團成員間，就加重詐欺與洗錢部分，有犯
    意聯絡及行為分擔，應論以共同正犯。
  ㈥被告於本案中所為，係以一行為同時觸犯三人以上犯詐欺取
    財、一般洗錢、參與犯罪組織等三罪，為想像競合犯，應依
    刑法第55條之規定，從一重論以三人以上犯詐欺取財罪。
  ㈦又想像競合犯之處斷刑，本質上係「刑之合併」，其所謂從
    一重處斷，乃將想像競合犯組成之評價上數罪，合併為科刑
    一罪。其所對應之刑罰，亦合併其評價上數罪之數法定刑，
    而為一個處斷刑。易言之，想像競合犯侵害數法益者皆成立
    犯罪，論罪時必須輕、重罪併舉論述，同時宣告所犯各罪名
    ，包括各罪有無加重、減免其刑之情形，亦應說明論列，量
    刑時併衡酌輕罪部分量刑事由，評價始為充足，然後依刑法
    第55條規定「從一重處斷」。非謂對於其餘各罪可置而不論
    。因此，法院決定處斷刑時，雖以其中最重罪名之法定刑，
    做為裁量之準據，惟於裁量其輕重時，仍應將輕罪合併評價
    在內（最高法院108年度台上字第4405、4408號判決意旨參
    照）。查犯洗錢防制法第14、15條之罪，在偵查或審判中自
    白者，減輕其刑；洗錢防制法第16條第2項，定有明文。又
    犯組織犯罪防制條例第3條之罪，偵查及審判中均自白者，
    減輕其刑；組織犯罪防制條例第8條第1項後段，亦有明文。
    被告就本案犯罪事實，已於偵查及本院審理中均坦承不諱，
    是就其所犯參與犯罪組織罪及洗錢罪部分，依上開規定原應
    減輕其刑，然參照前揭說明，被告就前述犯行係從一重論以
    三人以上犯詐欺取財罪，是就被告此2部分想像競合輕罪得
    減刑部分，本院僅於量刑時，併予審酌。
　㈧按參與犯罪組織，其參與情節輕微者，得減輕或免除其刑，
    組織犯罪防制條例第3條第1項但書定有明文。查被告參與本
    案犯罪組織，且擔任車手工作，以致告訴人因詐欺而受有財
    產損害，受損金額非少，客觀上難認其參與犯罪組織之情節
    輕微，無依上開規定減輕或免除其刑之餘地。
　㈨末查被告犯組織犯罪防制條例第3條第l項後段之參與犯罪組
    織罪。然審酌被告係依指示負責車手工作，尚非居於該組織
    之上層、主導地位，參與時間尚短，表現之危險性非鉅，且
    本院已就其犯行量處如主文所示之刑，應可透過刑罰之執行
    以矯治並預防其等未來再度危害社會之行為，尚難遽認有宣
    告刑前強制工作之必要，故參酌最高法院刑事大法庭108年
    度臺上大字第2306號裁定意旨，認無庸依組織犯罪防制條例
    第3條第3項規定對被告為強制工作之諭知，併予指明。
　㈩被告前於106年間曾犯公共危險罪，經本院以106年度交簡字
    第3685號判決判處有期徒刑2月確定，嗣於106年10月23日易
    科罰金執行完畢，惟本件公訴人未就被告構成累犯之前階段
    事實及應加重其刑之後階段事項，主張並具體指出證明方法
    ，本院自無從為補充性調查，即不能遽行論以累犯及加重其
    刑，但本院仍得就被告之前科素行，依刑法第57條第5款所
    定「犯罪行為人之品行」之量刑審酌事項而為上揭評價，併
    予敘明（參見最高法院刑事大法庭110年度台上大字第5660
    號裁定、最高法院110年度台上字第5660號判決意旨）。
　爰審酌被告正值青年，不思謀求正當工作，竟為滿足自己之
    金錢需求，貪圖利益，甘為本案詐欺集團成員吸收擔任取款
    車手之工作，與該詐騙集團成員共同違犯上開犯行，實無足
    取。且被告所擔任之角色係使該詐騙集團得以實際獲取犯罪
    所得並掩飾、隱匿此等金流，使其他不法份子易於隱藏真實
    身分，減少遭查獲之風險，助長詐欺犯罪，同時使告訴人受
    有財產上損害而難於追償，侵害他人財產安全及社會經濟秩
    序，殊為不該。惟念被告犯後於偵審中均坦承犯行不諱，表
    現悔意，且考量被告之前科素行，兼衡被告於本案中之涉案
    情節及就本次犯行對被害人造成之損害程度。暨被告自陳其
    為國中畢業之智識程度、從事土水工程業，月薪約4萬元、
    未婚、無子女，父親年57、8歲左右，母親年約47、8歲左右
    ，有一個弟弟已經在工作，均無須被告扶養等一切情狀，量
    處如主文所示之刑，以示懲儆。末查，被告於本院審理中雖
    請求判處緩刑等語(見本院卷第40頁)，然查，被告於本院審
    理中，未曾努力與告訴人達成和解；未提出暫不執行刑罰為
    適當之相關證據，以供本院調查；再被告前因故意犯酒後駕
    車罪，受有期徒刑2月刑之宣告，於106年10月23日易科罰金
    執行完畢，至今未滿五年等情，本院認為不宜為緩刑之宣告
    附此敘明。
四、沒收：
  ①犯洗錢防制法第14條之罪，其所移轉、變更、掩飾、隱匿、
    收受、取得、持有、使用之財物或財產上利益，沒收之，同
    法第18條第1項前段定有明文，又該條項既未規定「不問屬
    於犯罪行為人與否」，自以屬於被告所有者為限，始得依該
    條項規定沒收之。查被告所領得之款項已交付其他詐欺集團
    成員，自不能依上開洗錢防制法第18條1項前段規定沒收。
  ②次按犯罪所得，屬於犯罪行為人者，沒收之；第1項之沒收，
    於全部或一部不能沒收或不宜執行沒收時，追徵其價額；刑
    法第38條之1第1項前段、第3項定有明文。經查：被告擔任
    車手工作，並無證據足以證明被告曾獲得報酬，自無法依上
    揭規定，予以宣告沒收，附此敘明。
據上論斷，應依刑事訴訟法第273條之1第1項、第299條第1項前
段，洗錢防制法第2條、第14條第1項，組織犯罪防制條例第3條
第1項後段，刑法第11條、第28條、第339條之4第1項第2款、第5
5條，判決如主文。
本案經檢察官 鄭聆苓 提起公訴，檢察官 陳于文 到庭執行職務
。
中　　華　　民　　國　　111 　年　　7 　　月　　22　　日
                  刑事第三庭  法  官 蔡直青
以上正本證明與原本無異。
如不服本判決應於收受本判決後20日內向本院提出上訴書狀，並
應敘述具體理由。其未敘述上訴理由者，應於上訴期間屆滿後20
日內向本院補提理由書狀（均須按他造當事人之人數附繕本）「
切勿逕送上級法院」。 
　　　　　　　　　　　　　　　書記官 鄭瓊琳　
中　　華　　民　　國　　111 　年　　7 　　月　　22　　日
附錄論罪科刑法條：
刑法第339條之4
①犯第339條詐欺罪而有下列情形之一者，處1年以上7年以下有期
  徒刑，得併科1百萬元以下罰金：
  一、冒用政府機關或公務員名義犯之。
  二、三人以上共同犯之。
  三、以廣播電視、電子通訊、網際網路或其他媒體等傳播工
　　  具，對公眾散布而犯之。
②前項之未遂犯罰之。
洗錢防制法第14條
①有第二條各款所列洗錢行為者，處7年以下有期徒刑，併科新臺
  幣5百萬元以下罰金。
②前項之未遂犯罰之。
③前二項情形，不得科以超過其特定犯罪所定最重本刑之刑。
組織犯罪防制條例第3條
①發起、主持、操縱或指揮犯罪組織者，處三年以上十年以下有
  期徒刑，得併科新臺幣一億元以下罰金；參與者，處六月以
  上五年以下有期徒刑，得併科新臺幣一千萬元以下罰金。但參
  與情節輕微者，得減輕或免除其刑。
②具公務員或經選舉產生之公職人員之身分，犯前項之罪者，加
  重其刑至二分之一。
③犯第一項之罪者，應於刑之執行前，令入勞動場所，強制工
  作，其期間為三年。
④前項之強制工作，準用刑法第九十條第二項但書、第三項及第
  九十八條第二項、第三項規定。
⑤以言語、舉動、文字或其他方法，明示或暗示其為犯罪組織之
  成員，或與犯罪組織或其成員有關聯，而要求他人為下列行
  為之一者，處三年以下有期徒刑，得併科新臺幣三百萬元以下
  罰金：
  一、出售財產、商業組織之出資或股份或放棄經營權。
  二、配合辦理都市更新重建之處理程序。
  三、購買商品或支付勞務報酬。
  四、履行債務或接受債務協商之內容。
⑥前項犯罪組織，不以現存者為必要。
⑦以第五項之行為，使人行無義務之事或妨害其行使權利者，亦
  同。
⑧第五項、第七項之未遂犯罰之。